【裁判字號】    88,訴,1905
【裁判日期】    890314
【裁判案由】    妨害自由等
【裁判全文】
臺灣高雄地方法院刑事判決                        八十八年度訴字第一九五號
    公  訴  人  臺灣高雄地方法院檢察署檢察官
    被      告  丙○○
右列被告因恐嚇取財案件，經檢察官提起公訴（八十八年度偵字第一六四六八號），
本院判決如左：
    主  文
丙○○傷害人之身體，處有期徒刑參月；又以非法方法，剝奪人之行動自由，處有期
徒刑陸月；應執行有期徒刑捌月。
    事  實
一、丙○○於民國八十六年間因侵占案件，經法院判處有期徒刑一年八月確定（不構
    成累犯），於八十六年十二月間入監服刑，嗣於八十八年二月間假釋出獄後，乃
    要求甲○○與之繼續同居，為甲○○所拒，後於八十八年五月六日上午電致甲○○時，為一名不詳姓名之男子所接聽，丙○○因而懷疑甲○○另有男友，乃邀約
    甲○○於當日上午十時三十許，至高雄市○○路七四號乙○○○（另經為檢察官
    不起訴處分在案）之住處談判。甲○○依約前往上址之乙○○○住處後，丙○○
    旋即追問甲○○是否另有男友，雙方因此發生爭執，丙○○竟基於傷害之故意，
    出手毆打甲○○，致甲○○受有左側頭皮挫擦傷一×０、三公分、門齒挫斷裂、
    右側小腿脛前處挫裂傷一×０、二公分之傷害。丙○○因認甲○○欺騙其感情，
    又因其於同居期間曾交付多次金錢予甲○○，心有不甘，乃另起犯意，手持鐵鏟
    一把，喝令甲○○不准離去，而剝奪甲○○之行動自由，並要求甲○○需償還其
    之前交付之金錢，共計新台幣（下同）四十一萬元，否則不准甲○○離去，甲○○迫於無奈始允以分期付款之方式給付，同時開立票面金額十一萬元之本票一張
    及票面金額各一萬元之本票三十張予丙○○為擔保後方得離開。
二、案經高雄縣警察局岡山分局報請臺灣高雄地方法院檢察署檢察官偵查起訴。
    理  由
一、訊據被告丙○○固坦承於八十八年五月六日上午，出手毆打告訴人甲○○之事實
    ，核與告訴人指述情節相符，並有五甲社區綜合醫院八十八年六月三日驗傷診斷
    書一紙附卷可稽；惟矢口否認有何妨害自由之犯行，辯稱：當天伊並沒有不讓甲○○離去，且伊確實有出借金錢予甲○○，簽發本票也是出自甲○○自願，甲○○還要求伊一起去律師事務所簽寫切結書，保證不相互干擾，若伊真有妨害甲○○行動自由之情，甲○○在與伊一起到鄭國代服務處時為何不求救，又為何遲至
    八十八年六月間始提出告訴云云。
二、經查：
  (一)告訴人前往高雄市○○路七十四號乙○○○住處時，即遭被告毆打，並遭被告以
    鐵鏟控制其行動自由，喝令其不准離去之情，迭經告訴人於警、偵訊及本院審理
    中指述綦詳；且告訴人因遭被告毆打而受有頭皮挫擦傷、門齒挫斷裂、小腿脛挫
    裂傷等傷害，並有驗傷診斷書可參；證人乙○○○於偵訊中復證稱：八十八年五
    月六日上午，伊在樓上聽到樓下有打架的聲音，下樓查看時見到甲○○倒在地上
    ，起來後很害怕的躲到伊背後（見八十八年度偵字第一六四八六號偵查卷八十八
    年七月二十日訊問筆錄），此亦為被告所不否認，足見告訴人當時確因遭被告毆
    打而受有不輕之驚嚇；更甚者，於被告要求告訴人一同前往鄭國代服務處時，告
    訴人仍因恐懼而不敢單獨與被告前往，乃要求證人乙○○○與之同行等情，亦經
    證人乙○○○證述在卷。衡諸常情，一般人於遭受他人攻擊受傷，並遭受重大驚
    嚇之情形下，多急欲離開現場以避免再度遭受傷害；況且，以鄭國代服務處尚屬
    多數人得出入之場所，被告於此等處所，顯較不易對告訴人再為何等之傷害行為
    ，然告訴人仍因恐懼被告，而不願單獨與之前往，其豈有出於自願而與被告留在
    證人乙○○○住處之理，是告訴人所稱係遭被告限制其不准離去之情，應屬可採
    。至被告所稱告訴人未於前往鄭國代服務處時求救，足見其並未限制告訴人之自
    由等情，惟告訴人自離開乙○○○住處至抵達鄭國代服務處間，均有被告與之同
    行，自難僅憑告訴人未曾求救，即為有利被告之認定。被告所辯，顯係事後卸責
    之詞，無足採信，其剝奪他人行動自由部分之犯行，堪予認定。
  (二)又被告之母親、友人各曾交付五萬元、三萬元予告訴人，並由告訴人領取被告刑
    事保證金五萬元等情，為告訴人所自承；且被告與告訴人曾於八十六年間同居一
    年左右，以二人當時之親密關係，被告交付金錢供告訴人使用，而未書立任何憑
    據，實屬平常，從而被告辯稱其與告訴人間存有債權債務爭執之詞，尚非無足採
    信。再者，被告以言詞恫嚇告訴人需簽發本票，否則不准離開之情，已據告訴人
    於警、偵訊及本院審理中指述綦詳，並有本票三十一紙附卷可稽，且被告確有剝
    奪告訴人行動自由之行為，已如前述，堪認告訴人之指述非虛。事證明確，被告
    強制罪部分之犯行，亦堪認定。
三、按刑法第三百四十六條第一項之恐嚇取財罪係以意圖為自己不法之所有，以恐嚇
    使人將本人或第三人之物交付為要件，倘於主觀上欠缺不法所有之意圖，則與該
    罪之構成要件尚有未合。查被告確曾經由其母、友人交付金錢予告訴人，並由告
    訴人領回其刑事保證金之情，為告訴人所不否認，且以二人於八十六年間之親密
    關係，其財物有相互流用之情形，亦屬平常，是被告認其與告訴人間尚有債權債
    務關係，實屬可能，自難遽為推論其有不法所有之意圖。故核被告所為，應係犯
    刑法第二百七十七條第一項之傷害罪、第三百零二條第一項之私行拘禁罪、第三
    百零四條第一項之強制罪，公訴意旨漏未斟酌此點，而認被告係犯刑法第三百四
    十六條第一項之恐嚇取財罪，尚有未洽，惟其基本事實同一，本院應予審理，並
    變更其起訴法條。又被告以剝奪告訴人行動自由之方式，脅迫告訴人簽發本票償
    債，其所犯私行拘禁與強制罪間，有方法結果之牽連關係，應從一重之私行拘禁
    罪論處。又其所犯私行拘禁與傷害罪間，犯意各別，行為互殊，應予分論併罰，
    公訴人認該二罪間有方法結果之牽連關係，尚有未洽。審酌被告僅因告訴人不願
    與之繼續交往，即出手毆打告訴人，致告訴人所受之傷害非輕，並進而限制告訴
    人之行動自由，惡性非淺，且犯後一再否認犯行，毫無悔意等一切情狀，量處如
    主文所示之刑，並定其應執行之刑。
據上論斷，應依刑事訴訟法第二百九十九條第一項前段、第三百條，刑法第二百七十
七條第一項、第三百零二條第一項、三百零四條第一項、第五十五條、第五十一條第
五款，罰金罰鍰提高標準條例第一條前段，判決如主文。
中      華      民      國    八十九    年      三      月     十四     日
                                  臺灣高雄地方法院刑事第七庭
                                      法  官  曾  淑  娟
右正本證明與原本無異。
如不服本判決，應於判決送達後十日內，向本院提出上訴狀。
                                      書記官  陳  恩  如
中      華      民      國    八十九    年      三      月     十四     日
附錄本案附罪科刑法條：
刑法第二百七十七條第一項：
傷害人之身體或健康者，處三年以下有期徒刑，拘役或一千元以下罰金。
刑法第三百零二條第一項:
私行拘禁或以其他非法方法，剝奪人之行動自由者，處五年以下有期徒刑、拘役或三
百元以下罰金。
刑法第三百零四條第一項:
以強暴、脅迫使人行無義務之事或妨害人行使權利者，處三年以下有期徒刑、拘役或
三百元以下罰金。


司法院資訊處製作；財團法人民間司法改革基金會備份。
